臺灣士林地方法院交通事件裁定　　　　　　　　　　　九十三年度交聲字第二○號
　　原處分機關　臺北市交通事件裁決所
　　異　議　人
　　即受處分人　甲○○
右列異議人因違反道路交通管理處罰條例案件，對於臺北市交通事件裁決所於民國九
十二年十二月十八日所為之處分（原處分案號：北市裁三字第裁二二─Ｃ00000
000號）聲明異議，本院裁定如左：
    主  文
異議駁回。
    理  由
一、按汽車駕駛人，行經有燈光號誌管制之交岔路口闖紅燈者，處新臺幣（下同）一
    千八百元以上五千四百元以下罰鍰；汽車駕駛人，違反前開規定者，除依原條款
    處罰鍰外，並記違規點數三點，道路交通管理處罰條例第五十三條、第六十三條
    第一項第三款分別規定甚明。
二、原處分意旨略以：受處分人即異議人甲○○於九十二年十月二十八日下午五時三
    十一分許，駕駛車號ＢＩＦ─三九三號重型機車在臺北縣永和路、中興街口紅燈
    右轉，經警攔停舉發，依道路交通管理處罰條例第五十三條規定，處罰鍰一千八
    百元整，並依同條例第六十三條第一項第三款記違規點數三點。
三、異議意旨略以：(一)舉發通知單書名違規地點係「永和中興街口」、永和分局分局
    書函說明第二點卻更改為「永和市○○街（東往西方向）右轉永和路二段（往中
    正橋方向）」，又「依交通部八十年四月二十二日交路（八○）字第○○九八一
    一號函示，車輛面對圓形紅燈仍逕予穿越路口主銜接路段，含左轉、直行、迴轉
    及右轉，即視為闖紅燈行為。」上開函釋是否刊登公報公告全民皆知？且道路交
    通管理處罰條例並未指定交通部為中央主管機關，交通部上開函釋未具法令效力
    。(二)道路交通管理處罰條例第五十三條規定：「汽車駕駛人行經…」本人所騎乘
    係「機車」而非「汽車」，原處分疑係引用道路交通安全規則第二條第一項第一
    款：「汽車：指在道路上不依軌道或電力架線而以原動機行駛之車輛（包括機器
    腳踏車）」。查公路法第二條：「汽車：指非依軌道或電力架設，而以原動機行
    駛之車輛」，上開規行政命令竟將公路法以偷天換日手法擅加「包括機器腳踏車
    」等字。(三)所稱違規地點位於臺北縣，本人
    案處所卻為台北市交通事件裁決所，其似無管轄權云云。
四、本件受處分人對於其行經有燈光號誌管制之交叉路口闖紅燈之事實並不爭執，僅
    對原處分機關適用之法令有疑義。經查：(一)依違反道路交通管理事件統一裁罰基
    準及處理細則第二十六條規定：舉發汽車違反道路交通管理事件，以駕駛人為處
    罰對象者，移送其駕籍地處罰機關處理。異議人即受處分人之駕籍地為台北市○
    ○街○段四三八巷十六號三樓，此有舉發違反道路交通管理事件通知單影本在卷
    可參，則台北市交通事件裁決所自有管轄權，合先敘明。(二)台北縣政府警察局舉
    發違反道路交通管理事件通知單上所載違規地點雖係「永和中興街口」，然依員
    警記載通知單之慣例可辨認其所指係永和路、中興街口，其後台北縣政府警察局
    永和分局發函更明確指出，異議人違規地點係永和市○○街（東往西方向）右轉
    永和路二段（往中正橋方向），該函文並未變更異議人即受處分人違規地點或與
    事實不符。(三)按交通部組織法第一條規定：「交通部主管全國交通行政及交通事
    業」，則交通部所為八十年四月二十二日交路（八○）字第○○九八一一號函釋
    ，依行政程序法第一百五十九條規定，性質上乃上級機關對下級機關依其權限或
    職權為規範機關內部秩序及運作，所為非直接對外發生法規範效力之一般、抽象
    之規定，且其內容係為協助下級機關統一解釋法令，屬裁量性行政規則。依同法
    第一百六十一條：「有效下達之行政規則，具有拘束訂定機關、其下級機關及屬
    官之效力」，可知行政規則一經有效下達，即生機關內部拘束力，至於同法第一
    百六十條第二項所言解釋性、裁量性行政規則應經發布，僅屬訓示規定，亦即行
    政規則下達後即生效，發布與否並不影響其效力。(四)復按道路交通管理處罰條例
    第三條第八款即明文規定汽車包括機器腳踏車，而依同條例第九十二條第一項授
    權訂定之道路交通安全規則，該規則第二條第一項第一款之規定：「汽車：指在
    道路上不依軌道或電力架線而以原動機行駛之車輛（包括機器腳踏車）」並未逾
    越母法，受處分人所辯實不足採。綜上所述，原處分機關據以援引首揭規定，裁
    處罰鍰一千八百元併記違規點數三點，並無不當。本件聲明異議為無理由，應予
    駁回。
五、依道路交通案件處理辦法第十九條，裁定如主文。
中　　　華　　　民　　　國　　九十三　　年　 　五　 　月　 　三十一 　　日
                                        臺灣士林地方法院交通法庭
                                            法  官  劉  秉  鑫
右正本證明與原本無異。
如不服本裁定應於送達後五日內向本院提出抗告狀。
                                            書記官  曾  恆  壽
中　　　華　　　民　　　國　　九十三　　年　 　五　 　月　 　三十一 　　日
